臺灣彰化地方法院民事判決　94年度訴字第280號
原　　　告　丁○○　　住彰化縣.
　　　　　　　　　　　四號
　　　　　　戊○○　　住同上
　　　　　　丙○○　　住彰化縣.
前列三人共同
訴訟代理人　林偉超律師
　　　　　　　　　　　住台中市.
被　　　告　華南商業銀行股份有限公司
　　　　　　　　　　　設台北市○○○路○段38號
法定代理人　乙○○　　住台北市○○○路○段38號
訴訟代理人　甲○○　　住彰化縣.
上列當事人間請求債務人異議之訴事件，本院於民國94年5月3日
言詞辯論終結，判決如下：
    主      文
本院九十四年度執字第四七二九號清償債務強制執行事件就原告
對第三人之債權所為之強制執行程序，應予撤銷。
訟費用由被告負擔。
     事實及理由
一、本件原告起訴主張：被告於九十四年三月二十九日以本院七
    十九年度民執字第五一一號執行事件所核發之彰院興執乙字
    第九四七五號債權憑證為執行名義，向本院執行處聲請就原
    告對第三人之債權予以強制執行，經本院以九十四年度執字
    第四七二九號執行在案。惟被告所持之上開債權憑證係依據
    本院七十六年度促字第八九五五號及七十八年度促字第一三
    ０三號支付命令，經聲請本院以七十九年度執字第五一一號
    執行案件對原告聲請強制執行，因原告財產不足清償債權，
    本院乃於七十九年三月二日核發彰院興執乙字第九四七五號
    債權憑證結案，此債權憑證之原執行名義即上開支付命令之
    債權為被告對原告之借款請求權，已於九十四年三月一日因
    罹於請求權時效而消滅，被告遲至九十四年三月二十九日始
    再具狀以上開執行名義對原告聲請強制執行，原告自得拒絕
    給付。又本件原告聲請強制執行之聲請狀中並未記載自原告
    丁○○帳戶中扣款之事，亦未將扣款抵償之金額自執行債權
    中扣除，扣款時被告亦未通知原告，故應無扣款之事，縱使
    被告有對原告丁○○之帳戶中扣款之情形，對其他原告之請
    求權亦已罹於時效，爰依強制執行法第十四條規定提起本件
    債務人異議之訴等情，並聲明：本院九十四年度執字第四七
    二九號清償債務執行事件就原告對第三人之債權所為之強制
    執行程序，應予撤銷。
二、被告則以：原告於七十四年三月二十二日向被告借款時，約
    定自七十四年四月二十二日起按月自原告丁○○活期儲蓄存
    款帳號000000000000號帳戶扣款攤還本息，至八十一年三月
    二十二日止全部清償，惟原告只於七十四年四月二十五日至
    七十四年六月二十四日間按約將應攤還金額存入帳戶供被告
    扣款，嗣後即未能按時存入款項供被告扣款攤環本息，被告
    經執行程序對原告強制執行，因無法取得原告財產、所得等
    資料致無法受償，由本院核發九十七年三月二日彰院興執乙
    字第九四七五號債權憑證在案，嗣被告曾於八十一年四月二
    十日查詢原告服務處所及財產狀況均無結果，即依約將原告
    丁○○存於被告上開帳戶內之存款新台幣（下同）七百八十
    七元扣償原告對被告所負之債務，原告對此並無任何異議，
    顯見原告對於本件債務業已承認。後原告均未再存入款項清
    償債務，被告得知原告有固定收入（利息及薪資收入），即
    於九十四年三月二十八日向本院聲請強制執行原告王文村及
    戊○○對第三人之存款及薪資債權，原告丙○○於接獲法院
    執行命令後，於九十四年四月十一日偕同第三人盧振家、鄭
    滿到被告處商討債務清償事宜，益證原告對於本件債務確有
    承認之行為。本件債務已經原告於八十一年四月二十日予以
    承認，當時該債權請求權時效已告中斷，時效應自八十一年
    四月二十日重新起算，請求權時效消滅日為九十六年四月十
    九日，因此被告於九十年三月二十八日執上開債權憑證向本
    院對原告聲請強制執行自屬有據，原告之主張顯無理由等語
    置辯，並聲明請求駁回原告之訴。
三、查原告主張被告於九十四年三月二十九日以本院七十九年度
    民執字第五一一號所核發之彰院興執乙字第九四七五號債權
    憑證為執行名義，向本院執行處聲請就原告丙○○、戊○○
    對第三人之債權強制執行，經本院以九十四年度執字第四七
    二九號執行在案，被告所持之上開債權憑證係依據本院七十
    六年度促字第八九五五號及七十八年度促字第一三０三號支
    付命令，經聲請本院以七十九年度執字第五一一號執行案件
    對原告聲請強制執行，因原告財產不足清償債權，本院乃於
    七十九年三月二日核發彰院興執乙字第九四七五號債權憑證
    結案，此債權憑證之原執行名義即上開支付命令所載被告對
    原告之借款請求權等情，業據其提出強制執行聲請狀、本院
    執行處執行命令、債權憑證為證，並經調取本院九十四年度
    執字第四七二九號執行卷宗核閱屬實，復為被告所不爭執，
    原告之上開主張堪信為真實。
四、次按消滅時效因開始執行行為或聲請強制執行而中斷；時效
    中斷者，自中斷之事由終止時，重行起算，民法第一百二十
    九條第二項第五款及第一百三十七條第一項分別定有明文。
    又按消滅時效，固因承認而中斷，然此所謂承認，係指義務
    人向請求權人表示是認其請求權存在之觀念通知而言。故必
    須義務人向權利人表示認識其權利存在，始得謂為「承認」
    。又承認雖不以明示為限，但總須依義務人之舉動，或其他
    情事足以間接推知其有承認之意思者，始足當之。經查，本
    件被告對原告之借款債權於被告在七十九年以支付命令對原
    告之財產聲請強制執行時，請求權時效因而中斷，於本院在
    七十九年三月二日核發彰院興執乙字第九四七五號債權憑證
    結案時中斷之事由終結，自該時起時效重新起算十五年，至
    九十四年三月一日時效完成。被告固辯稱：其八十一年四月
    二十日曾就原告丁○○在被告所開立之活期儲蓄存款帳號00
    0000000000號帳戶予以扣款受償七百八十七元，原告並未表
    示異議，已承認系爭債務云云，而被告於上開時間得直接就
    原告丁○○於被告處所開立之帳戶內存款直接扣償，無非係
    依據原告丁○○於七十四年三月二十二日所出具之授權書表
    示，授權被告之任一有權簽章人員得僅憑其簽章簽發存款取
    條逕自原告丁○○開設於被告之活儲存款帳戶取款抵償丁○○結欠被告之一切債務等內容，惟此授權書僅係同意被告得
    直接就原告丁○○帳戶內之存款予以扣款抵償而已，被告於
    八十一年四月二十二日逕自為扣款行為時，原告丁○○全無
    任何舉動或為其他情事可推知其已表示被告有該債權請求權
    存在，且被告亦自承於扣款後並未通知原告取款抵償之事，
    則何來原告知其情事仍不為反對之表示者可言，顯然與上開
    民法第一百二十九條第一項第二款規定之承認要件不合，是
    此被告辯稱本件債權之請求權時效自八十一年四月二十日重
    新起算十五年一節尚無足採，故如前所述，被告自七十九年
    三月二日請求權時效中斷事由終止後，迄九十四年三月二十
    九日始對原告之財產再度聲請強制執行，已逾十五年之消滅
    時效期間，請求權之時效既已完成，則依民法第一四十四條
    第一項規定原告拒絕給付系爭債務，自屬有據。
五、按執行名義無確定判決同一之效力者，於執行名義成立前，
    如有債權不成立或消滅或妨礙債權人請求之事由發生，債務
    人亦得於強制執行程序終結前提起異議之訴，強制執行法第
    十四條第二項定有明文。原告主張於執行名義成立後因被告
    對渠等之債權已罹於時效而有妨礙被告請求之事由發生，被
    告已不得再執本院七十九年度民執字第五一一號所核發之彰
    院興執乙字第九四七五號債權憑證為執行名義，對原告之財
    產為強制執行，為有理由。從而，原告依上開規定請求撤銷
    本院九十四年度執字第四七二九號清償債務強制執行事件就
    原告對第三人之債權所為之強制執行程序，即有理由，應予
    准許。
六、結論：原告之訴為有理由，依民事訴訟法第七十八條，判決
    如主文。
中　　華　　民　　國　　94　　年　　5 　　月　　17　　日
                  民事第二庭    法　官　黃倩玲
以上正本係照原本作成。
如對判決上訴，應於判決送達後20日內向本院提出上訴狀。
中　　華　　民　　國　　94　　年　　5 　　月　　20　　日
                      　　　    書記官　彭月美
